【裁判字號】    94,訴,3685
【裁判日期】    950824
【裁判案由】    勞保
【裁判全文】
臺北高等行政法院判決
                                    94年度訴字第03685號
                              .
原        告  甲○○
              乙○○
              丁○○
原告兼以上三
人訴訟代理人  丙○○
被        告  勞工保險局
代    表  人  蔡吉安代理總經.
訴 訟 代理人  己○○
              戊○○
上列當事人間因勞保事件，原告不服行政院勞工委員會中華民國
94年10月18日勞訴字第0940039013號訴願決定，提起行政訴訟。
本院判決如下：
    主  文
原告之訴駁回。
訴訟費用由原告負擔。
    事  實
壹、事實概要：
    緣台中市彩券經銷人員職業工會前被保險人謝麗芳（下稱謝
    君）於民國（下同）93年1 月23日因Ｂ型肝炎、慢性肝炎肝
    硬化死亡，原告甲○○等人係謝君之繼承人，申請謝君之死
    亡給付案，經查謝君生前曾因精神分裂症於92年9 月17日治
    療終止審定成殘，92年9 月22日申請殘廢給付，經被告審查
    後以92年12月3 日000000000000號勞工保險局核定通知書審
    定其殘廢程度符合勞工保險殘廢給付標準表第3 項第3 等級
    ，原應發給殘廢給付840 日，惟其停保期間殘廢程度已達第
    4 項第7 等級，給付標準為440 日，該部分應予扣除，實發
    400 日殘廢給付，並依勞工保險條例第57條規定，自核定殘
    廢給付之日即92年12月1 日起逕予退保，謝君92年12月26日
    提出異議。被告派員於93年2 月11日訪視，原告以謝君已在
    93年1 月23日因肝硬化死亡，因此撤銷異議改申請死亡給付
    ，被告審查後以93年2 月26日保給命字第0936006826號函核
    定不予給付。原告不服，93年3 月9 日申請重為核定，被告
    重新審查後復於93年7 月1 日以保給命字第09360419450 號
    函仍否准所請給付。原告不服，向勞工保險監理委員會申請
    審議，亦經該會於94年1 月21日以93保監審字第4204號審定
    書審定申請審議駁回後，提起訴願，亦遭駁回，遂向本院提
    起行政訴訟。
貳、兩造聲明：
一、原告聲明求為判決：
(一)先位聲明：
    原處分撤銷，並補發殘廢給付差額及死亡給付、喪葬津貼，
    共計新台幣（下同）697,600元。
(二)備位聲明：
    倘若認定被保險人符合第3 項第3 等級殘廢應逕予退保，請
    被告補發差額440日，共計281,600元。
二、被告聲明求為判決：
(一)原告之訴駁回。
(二)訴訟費用由原告負擔。
參、兩造之陳述：
一、原告主張之理由：
(一)被保險人謝君於92年9 月17日經台中榮民總醫院審定成殘，
    開立勞工保險殘廢診斷書，經被告核定殘廢給付標準表第3
    項第3 等級殘廢。據殘廢診斷書所載，謝君之殘廢狀況為「
    精神分裂症」，症狀為「多疑、冷漠、退縮行為、妄想」，
    「職業功能、社交功能退化，經長期精神復建治療後，身體
    能力仍存，終身祇能從事輕便工作。」工作能力為「終身僅
    可從事輕便工作」，其他身體狀況皆屬正常。因此謝君之身
    體狀況，非屬被告核定書所稱殘廢後已無法從事工作，故不
    應逕予退保。被告之審核有誤且不當退保影響謝君權益，同
    時未敘明核定退保之理由，違反行政程序法第8 條及第10條
    之規範。
(二)被告之退保既屬違法不當，謝君於93年1 月23日之死亡即為
    加保有效期間之事故，依法得請領死亡給付、遺屬津貼。
(三)被告派員訪視當時謝君非因精神分裂症住院，而是因腹部疼
    痛肝硬化住院。既是住院期間原告非醫師，告知訪視人員謝
    君因肝硬化住院不知何時能出院自為常情，非如被告所稱，
    因住院即從此而後無法從事任何工作。謝君雖出現精神分裂
    症相關症狀多年，但並非如專科醫師所稱因該症狀長期影響
    其生活，故當時若能工作，僅只能從事輕便工作，已達第4
    項第7 等級，此點由謝君之加退保紀錄即可察知，謝君之精
    神狀況並不影響工作能力，否則豈能前後任職於多家知名公
    司？謝君之殘廢應在92年9 月17日審定成殘當日，方症狀固
    定符合第4 項第7等級殘廢無誤。
(四)謝君審定成殘時之殘廢狀況為「終身僅可從事輕便工作」，
    被告之專科醫師未曾親視謝君何以認定謝君之殘廢屬第3 等
    級殘廢？又從何認知謝君於停保期間已達7 級殘廢？依鈞院
    92年度訴字第202 號判決：「按勞工保險條例施行細則第78
    條規定：『依本條例第53條及第54條規定，請領殘廢給付者
    ，以全民健康保險特約醫院或診所診斷為永久殘廢或永不能
    復原之當日為本條例第30條所訂得請領之日。被保險人請求
    發給前項診斷之證明書者，全民健康保險特約醫院或診所應
    於3 日內發給之。』第77條規定：『本條例第53條第1 項及
    第54條第1 項所稱治療終止，指被保險人罹患之傷病，經治
    療後，症狀固定，再行治療仍不能期待其治療效果之狀態。
    』由以上規定可見，發布上開細則之勞工保險主管機關認殘
    廢給付之申請固須以症狀固定，再行治療仍不能期待其治療
    效果之狀態為要件，為永久殘廢或永不能復原非被保險人所
    能自行判斷或認定，且須經全民健康保險特約醫院或診所之
    診斷，且由其發給診斷證明書以利被保險人為殘廢給付之申
    請。是倘被保險人所就醫之全民健康保險特約醫院或診所遲
    不就被保險人身體遺存之障害診斷為永久殘廢或永不能復原
    ，尚不能任被保險人已處於得請求殘廢給付之狀態，易言之
    ，勞工保險條例第30條規定之請求權時效尚未開始進行。」
    縱被保險人符合第3項第3等級殘廢，被保險人未曾提出殘廢
    給付申請，依行政院勞工委員會79年3 月10日台79勞保第04
    451 號函釋「僅限於加保前有嚴重身心障害或明顯外在症狀
    或已診斷為紅斑性狼倉、癌症、尿毒症等疾病不得就該事故
    請領給付。至於一般疾病，雖於加保前已罹患，依勞保條例
    第一條所揭櫫『為保障勞工生活促進社會安全』應予給付為
    宜。」即不能片面認定停保期間達7 級殘廢，扣除440 日殘
    廢給付。
(五)若謝君之殘廢狀態依殘廢診斷書所載為終身僅可從事輕便工
    作，請補發40日殘廢給付，恢復謝君加保資格，依法核付死
    亡給付、喪葬津貼。被告若認定謝君符合第3 項第3 等級殘
    廢應逕予退保，請補發差額440 日。謝君雖罹患精神疾病，
    於認殘後至住院前仍前往投注站工作，被告前派員訪查時，
    謝君正值住院期間，不能工作的原因為肝硬化，與精神分裂
    症並無關聯。若合併兩種疾病核付殘廢，則肝硬化更應屬加
    保中事故無誤，適用勞工保險條第20條之規範。被告於92年
    12月3 日核定謝君殘廢給付，卻在明知謝君身罹重症的情形
    下追溯至92年9 月17日退保心態可議，且嚴重違背勞工保險
    條例保障勞工生活之立法精神。
二、被告主張之理由：
(一)按「被保險人或其受益人，於保險效力開始後，停止前發生
    保險事故者，得依本條例規定，請領保險給付。」「被保險
    人依前項規定連續請領保險給付期間內，因同一傷病及其引
    起之疾病致殘廢或死亡者，仍得請領殘廢給付或死亡給付。
    其非因病癒而經保險人自設或特約醫院同意出院後，在保險
    效力停止之日起1 年內，因同一傷病及其引起之疾病致殘廢
    或死亡者亦同。」「被保險人領取殘廢給付，不能繼續從事
    工作者，其保險效力即行終止。」勞工保險條例第19條第1
    項、第20條第2 項、第57條分別定有明文。又依勞工保險殘
    廢給付標準表「精神」障害系列第3 障害項目「精神遺存顯
    著障害，終身不能從事工作者」為第3 等級殘廢，給付標準
    840 日，第4 障害項目「精神遺存顯著障害，終身祇能從事
    輕便工作者」為第7 等級殘廢，給付標準440 日。
(二)本案謝君於93年1 月23日因Ｂ型肝炎、慢性肝炎肝硬化死亡
    ，原告等申請其本人死亡給付，經被告查明謝君生前曾於92
    年9 月19日因精神分裂症成殘，向被告申請殘廢給付，經認
    定其殘廢程度符合勞工保險殘廢給付標準表第3 項第3 等級
    ，原應發給殘廢給付840 日，惟其停保期間殘廢程度已達第
    4 項第7 等級，給付標準為440 日，該部分應予扣除，實發
    400 日殘廢給付，並依勞工保險條例第57條規定，自核定殘
    廢給付之日即92年12月1 日起逕予退保，故謝君死亡係保險
    效力終止後發生之事故，死亡原因與審定成殘病因又非屬同
    一傷病，因此否准所請死亡給付。
(三)惟據台中榮民總醫院92年10月17日中榮醫企字第0920005152
    號函之資料：謝君77年1 月19日該院初診時即自述已有精神
    分裂症狀約10年之久，其後陸續因該病至院就診至92年9 月
    17日出具審定成殘診斷書為止，而謝君本次加保時間為91年
    7 月1 日，因此謝君於加保前即已罹患精神分裂症，另據被
    告派員92年11月21日訪查，原告表示自92年9 月17日審定成
    殘後，謝君因腹部疼痛常需至中國醫藥學院附設醫院門診，
    訪視當時正在住院，不知何時可出院，因此無法從事任何工
    作，無任何工作能力，被告並將謝君之病歷、殘廢診斷書及
    訪查紀錄等相關資料送請專業醫生審查，其意見略以：「從
    資料得知患者症狀自67年已出現，長期影響其生活，故當時
    若能工作，僅只能從事輕便工作，已達第4 項第7 等級，患
    者長期治療，症狀未消失，於審定成殘時已無工作能力，應
    屬第3 項第3 等級」，據上，被告認定謝君符合殘廢給付標
    準表第3 項第3 等級，原應發給840 日殘廢給付，惟因謝君
    加保前之症狀已符合同表第4 項第7 等級，因此核定應予以
    扣除此部分殘廢給付440 日，實發400 日，並核定自92年12
    月1 日起予以退保，雖謝君於92年12月26日表示對該核定有
    所異議，因此被告於93年2 月11日復派員訪視，原告當場表
    示因謝君已於93年1 月23日死亡，撤銷先前所提之爭議，故
    謝君自92年12月1 日退保確定。原告復於93年3 月9 日向被
    告申請謝君本人死亡給付，其死亡原因為肝硬化，被告向中
    國醫藥大學附設醫院調閱謝君之病歷，依該院93年5 月12日
    院歷字第93051726號函所附謝君病歷記載，謝君住院時間為
    92年10月18日至92年10月22日共4 日及92年11月12日至93年
    1 月12日止共61日，被告再將謝君之病歷、殘廢診斷書及訪
    查紀錄等相關資料送請專業醫生審查，其意見略以：「92年
    9 月17日審定成殘前完全沒有因肝病就醫病歷資料或與肝病
    有關檢查報告，因此可以推知當時並無肝病症狀」，另據勞
    工保險監理委員會專業醫生見解：「92年9 月17日之症狀應
    屬3 項3 級，就醫以骨科和精神科為主，未發現有任何肝病
    紀錄，精神分裂症患者其死亡與生理疾病有關因素只有自殺
    ，故肝病不屬同一傷病」，據上，謝君死亡發生於保險效力
    停止後，不適用首揭條例第19條第1 項規定，又其保險效力
    有效期間內，並無與死亡原因同一傷病之診療紀錄，亦不符
    合勞工保險條例第20條第2 項，故被告否准所請死亡給付，
    依法並無不合。
    理  由
甲、程序方面：
    本件被告代表人於訴訟繫屬中由史哲變更為蔡吉安，並已具
    狀聲明承受訴訟，合先明。
乙、實體方面：
壹、兩造陳述要旨：
一、原告主張被保險人謝君於92年9 月17日審定成殘，其殘廢診
    斷書記載「身體能力仍存，終身祇能從事輕便工作。」，但
    被告未敘明核定理由，核定謝君已無法從事工作，逕予退保
    ，已違反行政程序法第8 條及第10條之規定。原處分復認定
    謝君加保時精神分裂已達第4 項第7 等級，故重殘給付應扣
    除該第4 項第7 等級之440 日給付，顯有違誤。又謝君既屬
    輕殘，其嗣於93年1 月23日之死亡，原告依法得請領死亡給
    付等語。
二、被告則以被保險人謝君於92年9 月19日因精神分裂症成殘，
    經認定第3 項第3 等級，原應發給殘廢給付840 日，惟其停
    保期間殘廢程度已達第4 項第7 等級，給付標準為440 日，
    該部分應予扣除，實發400 日殘廢給付，並自核定殘廢給付
    之日即92年12月1 日起逕予退保，嗣謝君死亡係保險效力終
    止後發生之事故，死亡原因與審定成殘病因又非屬同一傷病
    ，因此否准所請死亡給付等語。
貳、兩造不爭之事實及兩造爭點：
    如事實概要欄所述之事實，業據提出死亡診斷証明書、戶籍
    謄本、勞工保險殘廢診斷書、被告92年12月3日00000000000
    0號勞工保險局核定通知書（認定重殘逕予退保、並扣除440
    日給付）為証，為兩造所不爭執，堪信為真，兩造爭點厥為
    ：
一、被告92年12月3日000000000000號勞工保險局核定通知書之
    行政處分（認定重殘逕予退保、並扣除440日給付）是否已
    確定？
二、若未確定，被保險人謝君於92年9 月17日審定成殘時，是否
    已無工作能力？又謝君於加保時，是否已達第4 項第7 等級
    殘廢之程度？該部分得否扣除440日給付？
三、被保險人謝君之死亡給付應否給予？
參、本院之判斷：
一、本件應適用之法條：
(一)勞工保險條例第19條第1 項規定：「被保險人或其受益人，
    於保險效力開始後，停止前發生保險事故者，得依本條例規
    定，請領保險給付。」，可知於加保前已發生之保險事故，
    並非勞工保險之給付範圍，行政院勞工委員會92年8月27日
    勞保2字第0920048513號函釋略以：「被保險人於加保生效
    前原已局部殘廢，於加保生效後殘廢程度加重者，基於權利
    義務對等原則並落實保障勞工生活，經保險人向就診醫院查
    證，調閱被保險人先前之就診紀錄、病歷等相關資料或委請
    專科醫師審視，同意勞工保險局參照勞工保險條例第53條至
    第55條規定據以審核，對於『加保生效前』之殘廢程度應不
    予核發給付，僅得就被保險人於保險有效期間之殘廢程度加
    重部分核給給付。」等語，與前揭意旨相符，行政機關予以
    適用，自無違誤。
(二)勞工保險條例第20條第2項規定：「被保險人依前項規定連
    續請領保險給付期間內，因同一傷病及其引起之疾病致殘廢
    或死亡者，仍得請領殘廢給付或死亡給付。其非因病癒而經
    保險人自設或特約醫院同意出院後，在保險效力停止之日起
    1年內，因同一傷病及其引起之疾病致殘廢或死亡者亦同。
    」。
(三)勞工保險條例第57條規定：「被保險人領取殘廢給付，不能
    繼續從事工作者，其保險效力即行終止。」。
(四)勞工保險殘廢給付標準表「精神」障害系列第3 障害項目規
    定：「精神遺存顯著障害，終身不能從事工作者」為第3 等
    級殘廢，給付標準840 日，第4 障害項目「精神遺存顯著障
    害，終身祇能從事輕便工作者」為第7 等級殘廢，給付標準
    440 日。
二、被告92年12月3 日000000000000號勞工保險局核定通知書之
    行政處分（認定謝君重殘逕予退保、並認定謝君帶病加保，
    扣除440日給付）已經確定：
(一)被告92年12月3日字000000000000號勞工保險局核定通知書
    審定謝君殘廢程度符合第3 項第3 等級，原應發給殘廢給付
    840 日，惟其停保期間殘廢程度已達第4 項第7 等級，給付
    標準為440 日，該部分應予扣除，實發400 日殘廢給付，並
    依勞工保險條例第57條規定，自核定殘廢給付之日即92年1
    2 月1 日起逕予退保，經謝君92年12月26日提出異議，嗣因
    謝君已在93年1 月23日死亡，因此原告已撤銷異議等情，有
    經原告甲○○簽名之93年2 月2 日保給殘字第09360176900
    號訪查紀錄附原處分卷內可憑，故關於被告92年12月3 日00
    0000000000號核定通知書之內容即「謝君審定成殘時已無工
    作能力，殘廢等級為第3 項第3 等級、已逕予退保，且謝君
    加保時之殘廢等級為第4 項第7 等級」之事項，已因原告撤
    回異議而告確定。
(二)原告雖謂該通知書未敘明「核定退保」之理由，違反行政程
    序法第8條及第10條云云，惟該函雖未詳細陳明「認定重殘
    」之理由，稍有不當，但已敘明因認定重殘故依勞工保險條
    例第57條規定逕予退保，並非未敘明退保之理由，難謂被告
    92 年12月3日000000000000號核定通知書違反行政程序法第
    43 條「行政機關為處分或其他行政行為，應‧‧將其決定
    及理由告知當事人」之規定，且該函並無違反誠實信用、信
    賴保護原則 (行政程序法第8條），亦未濫用行政裁量權（
    行政程序法第10條，理由詳後），該函既經原告撤銷異議而
    告確定，亦未達「違法或無效」程度，故關於「謝君審定成
    殘時已無工作能力，已逕予退保，且謝君加保時之殘廢等級
    為第4 項第7 等級」之事項，即已確定，原告提起本訴爭執
    「不得退保、不得扣除殘廢給付440 日」部分，即無理由。
三、縱可認被告92年12月3 日000000000000號核定通知書尚未確
    定，該處分認定被保險人謝君於92年9 月17日審定成殘時，
    已無工作能力，且謝君於加保時，已達第4 項第7 等級殘廢
    程度，亦屬正確：
(一)被告就「被保險人達於何種殘廢等級」，有法定之審核、認
    定職權，法院就其專業判斷，原則上應予尊重。
   1、按勞工保險條例第53條附表（即勞工保險殘廢給付標準表
      ）之立法結構，係以「身體障害狀態」之程度為基準，來
      區分殘廢之等級，被保險人症狀達於何種殘廢等級？被告
      須基於法定職權加以認定，並決定是否核發殘廢給付。於
      精神障害等級之審定，尚須綜合其病灶症狀，對於永久喪
      失勞動能力與「影響其日常生活活動」、「社會生活活動
      之狀況」、「需他人扶助之情形」綜合衡量，非僅憑單一
      身體遺存障害狀態，即足以認定殘廢等級，此種殘廢等級
      之認定，涉及醫理專業領域，非醫理專業人員無力負荷，
      勞工保險局組織條例第11條第2 項因而規定「被告得視業
      務需要聘用兼任醫師12人至20人」，以實現被告之審核、
      認定職權，被告容有判斷空間；又為增加被告職權認定之
      準確性，勞工保險條例第28條、第56條規定保險人（即被
      告）為審核保險給付，「得調查有關之文件」、「得另行
      指定醫院或醫師複檢」，故被告於審核保險給付案件時，
      為達「認定殘廢等級之目的」，除以被保險人或受益人檢
      附之資料、診斷書等書面資料予以審核外，如有必要，亦
      得另外徵詢專科醫師意見或實地派員訪查瞭解實情，以作
      為裁量之基礎，此即被告就殘廢等級之法定審核及認定職
      權。行政院衛生署89年3 月17日衛署醫字第89013 119 號
      函釋謂：「診斷書內容，係由醫師依病人病情或依該病人
      之病歷據實填載，而非依病人要求出具，至於該診斷書所
      載之病情是否符合殘障給付標準，係由該殘障給付主管機
      關逕依權責認定。」，與前揭意旨相符，行政機關予以採
      用，自無不當。
   2、前揭殘廢等級之認定職權，涉及專業性、經驗性之判斷，
      基於法院審查能力有限，及司法、行政權分立之原則，法
      院原則上承認行政機關就此等事項之決定，有「判斷餘地
      」。但如行政機關之判斷有恣意濫用及其他違法情事，亦
      應承認法院得例外加以審查，其可資考量之情形包括：1
      、行政機關所為之判斷，是否出於錯誤之事實認定或錯誤
      之資訊。2 、行政機關之判斷，是否有違一般公認之價值
      判斷標準。3 、行政機關之判斷，是否違反法定之正當程
      序。4 、作成判斷之行政機關，其組織是否合法且有判斷
      之權限。5 、行政機關之判斷，是否出於與事物無關之考
      量，亦即違反不當連結之禁止。6 、行政機關之判斷，是
      否違反相關法治國家應遵守之原理原則，如平等原則、公
      益原則等，仍應由法院審查（釋字第55 3號解釋理由書、
      釋字第319 號翁岳生等3 位大法官所提不同意見書、並參
      照學者通說見解）。
   3、可知關於被保險人精神是否「遺存顯著障害」，其他醫師
      之判定，與被告特約醫師所為之判定不同時，因審查核定
      之法定權限在於被告，最終之認定權仍在於被告，除非被
      告審查認定程序有前述違誤，本院均應予以尊重。
(二)本件被告所聘審查醫師就原告症狀所為之判斷，並無違法情
    事，其判斷應予尊重：
    本件原告雖持台中榮民總醫院92年9 月17日開具同日審定殘
    廢之勞工保險殘廢診斷書主張被保險人謝君仍有工作能力，
    障害之程度僅達第4 項第7 級，並主張謝君於加保時並非僅
    能從事輕便工作云云，惟查：
   1、依據台中榮民總醫院92年10月17日中榮醫企字第09200051
      52號函之資料顯示，謝君77年1月19日該院初診時即自述
      已有精神分裂症狀約10年之久，其後陸續因該病至院就診
      至92年9月17日出具審定成殘診斷書為止，而謝君本次加
      保時間為91年7月1日，可知謝君於加保前即已罹患精神分
      裂症，係帶病投保。
   2、經被告派員92年11月21日訪查，原告甲○○表示「自92年
      9月17日審定成殘後，謝君因腹部疼痛常需至中國醫藥學
      院附設醫院門診，訪視當時正在住院，不知何時可出院」
      ，原告甲○○於93年2月2日接受訪查時亦陳明「謝君自92
      年11月12日住院後迄至死亡均未出院，自92年9月17日審
      定成殘後迄死亡都未恢復彩券經銷販售工作」，可知謝君
      於審定成殘後，事實上均無工作。經被告並將謝君之病歷
      、殘廢診斷書及訪查紀錄等相關資料送請專業醫生審查，
      其意見略以：「從資料得知患者症狀自67年已出現，長期
      影響其生活，故當時若能工作，僅只能從事輕便工作，已
      達第4項第7等級，患者長期治療，症狀未消失，於審定成
      殘時已無工作能力，應屬第3項第3等級」，因而判斷被保
      險人謝君「加保時僅能從事輕便工作，屬第4項第7級殘廢
      ，於審定成殘時並無工作能力，屬第4項第3等級」，該判
      斷程序並非基於錯誤之資訊，亦未違反法定正當程序、一
      般公認之價值判斷、不當連結之禁止、平等原則、公益原
      則，難謂有何違法之處，故其專業判斷就「是否精神遺存
      顯著障害，終身不能從事任何工作」之點，雖與台中榮民
      總醫院之醫師不同，但何者較為正確？乃屬見仁見智之問
      題，被告認定謝君於審定成殘時已無工作能力及加保時僅
      能從事輕便工作，自無違反誠實信用、信賴保護原則 (行
      政程序法第8 條）及濫用行政裁量權（行政程序法第10條
      ）之可言。
   3、觀諸謝君精神症狀自67年已出現，已長期影響其生活，經
      不斷治療迄至92年9月17日審定成殘時止，歷經25年，症
      狀仍為「多疑、冷漠、退縮行為、妄想」、「職業功能、
      社交功能退化」，症狀並未消失，且審定成殘後事實上亦
      無工作，而謝君加保時（91年7月1日）精神病史亦達24年
      ，被告醫師因而依謝君病歷所示，認定「謝君於審定成殘
      後已無工作能力，屬第4 項第3 等級殘廢，加保時僅能從
      事輕便工作，屬第4 項第7 級殘廢」，尚非無據，該專業
      判斷，本院即應予以尊重。至其「妥當性」如何，並非本
      院審查之範圍，原告主張應以其他醫師之認定為準云云，
      尚不足採。
四、謝君於加保時，已達第4項第7等級殘廢之部分，應扣除440
    日給付：
(一)謝君於加保前已發生之保險事故，並非勞工保險之給付範圍
    ，被告依前揭行政院勞工委員會92年8 月27日勞保2 字第09
    20048513號函釋，對於加保生效前之殘廢程度不核發給付，
    僅就被保險人謝君於保險有效期間之殘廢程度「加重部分」
    核給，故自重殘給付中扣除加保時已發生之第4 項第7 等級
    殘廢440 日給付，自無不合。
(二)至行政院勞工委員會79年3月10日台勞保三字第04451號函釋
    「被保險人於加保前已有嚴重身心障害或明顯外在症狀或已
    診所確定罹患紅斑性狼瘡症、癌症及尿毒症等疾病者，不得
    就該事故請領現金給付及醫療給付」，乃針對「醫療給付」
    而為，其函釋之背景，乃係因當時全民健康保險制度尚未開
    辦，故對於有關普通事故醫療給付部分有所放寬，與本件殘
    廢給付並不相干，原告主張縱使帶病投保，該部分亦不應扣
    除云云，不足採信。
五、被保險人謝君之死亡給付不應給予：
(一)按勞工保險係在職保險，已領殘廢給付者，若已不能繼續從
    事工作，未來不會再有「在職」可言，其保險效力即無繼續
    存在之必要，而死亡給付後，被保險人未來也不會再有「在
    職」機會，其與重度殘廢給付同樣有終結在職保險契約之效
    果，故重殘給付與死亡給付互有排斥效果，若被保險人於「
    申請殘廢給付後、退保前」死亡，其受益人僅得就同一給付
    效果之「死亡給付」、「殘廢給付」選擇其一，不得併領。
    若被保險人於「已領重殘給付、已退保後」死亡，其保險契
    約於認定重殘時既已終止，即不可能以死亡給付再終止契約
    一次（除非死亡原因與重殘原因同一，可視為是重殘之延續
    ，則可就死亡及重殘給付擇一領取）。勞工保險條例施行細
    則第81條規定：「被保險人身體殘廢不能從事工作，依勞工
    保險殘廢給付標準表申請殘廢給付後死亡，其受益人得請領
    死亡給付或殘廢給付。」，與前揭立法意旨相符，自未逾母
    法授權。
(二)本件被保險人謝君於審定成殘時已「無工作能力」，自屬勞
    工保險條例第57條所謂之「不能繼續從事工作」，被告於92
    年12月3 日認定重殘，並逕予退保，即無不合，保險契約已
    經終止，嗣謝君於93年1 月23日死亡，係於保險契約終止後
    死亡，且死亡原因（肝病）與重殘原因（精神分裂）不同，
    自不得核給死亡給付再終止契約一次，被告否准原告死亡給
    付之申請，自無違誤。
(三)勞工保險條例第20條固規定：「被保險人依前項規定連續請
    領保險給付期間內，因『同一傷病』及其引起之疾病致死亡
    者，仍得請領死亡給付。其非因病癒而經保險人自設或特約
    醫院同意出院後，在保險效力停止之日起一年內，因同一傷
    病及其引起之疾病致死亡者亦同。」，本件被保險人謝君固
    係於退保後一年內死亡，但並非因同一傷病（精神分裂）而
    致死亡，即無該條適用之餘地。
六、綜上所述，被告92年12月3 日000000000000號核定通知書審
    定「被保險人謝君殘廢程度符合第3 項第3 等級，原應發給
    殘廢給付840 日，惟其加保時殘廢程度已達第4 項第7 等級
    ，給付標準為440 日，該部分應予扣除，實發400 日殘廢給
    付，自核定殘廢給付之日即92年12月1 日起逕予退保」部分
    ，已因原告甲○○撤銷異議而告確定。縱未確定，其認定亦
    無錯誤，又被保險人謝君係重殘退保後因肝硬化死亡，死亡
    原因與重殘原因（精神分裂）不同，被告93年7 月1 日保給
    命字第09 360419450號函否准原告死亡給付申請，尚無不合
    。原告先位聲明主張「並非重殘、不得退保，不得扣除440
    日給付，並核給死亡給付」，請求撤銷前揭二處分，補發殘
    廢給付差額及死亡給付、喪葬津貼，共計697,600 元，為無
    理由，其備位聲明主張「縱係重殘退保，亦不得扣除440 日
    給付」，請求補發殘廢給付差額440 日，共計281,600 元，
    亦為無理由，原處分並無不法，訴願決定予以維持，亦稱正
    確。原告徒執前詞，訴請撤銷，其先後位聲明均為無理由，
    併予駁回。
肆、兩造其餘攻擊防禦方法均與本件判決結果不生影響，故不逐
    一論述，併此敘明。
據上論結，本件原告之訴為無理由，爰依行政訴訟法第98條第3
項前段，判決如主文。
中    華    民    國    95    年     8    月   24     日
                        第四庭審判長法  官  鄭忠仁
                                    法  官  楊莉莉
                                    法  官  畢乃俊
上為正本係照原本作成。
如不服本判決，應於送達後20日內，向本院提出上訴狀並表明上
訴理由，如於本判決宣示後送達前提起上訴者，應於判決送達後
20日內補提上訴理由書（須按他造人數附繕本）。
中    華    民    國    95    年     8    月   24     日
                                     書記官  簡信滇


司法院資訊處製作；財團法人民間司法改革基金會備份。
